【裁判字號】    88,訴,943
【裁判日期】    890818
【裁判案由】    偽造文書等
【裁判全文】
臺灣臺北地方法院刑事判決                          八十八年度訴字第九四三號
    公  訴  人  臺灣臺北地方法院檢察署檢察官
    被      告  甲○○
    選任辯護人  謝穎青
                曾惠仙
                洪良凡
右列被告因偽造文書等案件，經檢察官提起公訴（八十七年度偵字第二三四六八號）
，本院判決如左：
    主  文
甲○○連續明知為意圖欺騙他人，於同一商品，使用相同於他人註冊商標之圖樣之商
品而販賣，處有期徒刑陸月，併科罰金新臺幣萬元，有期徒刑如易科罰金，以佰
元折算壹日，罰金如易服勞役，以新臺幣玖佰元即銀元佰元折算壹日。
扣案如附表所示之仿冒光碟片均沒收。
    事  實
一、甲○○明知附圖所示「ＰＳ設計圖」商標係日商新力電腦娛樂股份有限公司（下
    稱新力公司）向前經濟部中央標準局（現改制為智慧財產局）取得註冊號數00
    000000號之商標專用權，指定使用於電腦、錄有電腦程式之卡帶、磁碟、
    光碟及卡匣等商品上，現仍在專用權期間；且明知姓名年籍不詳綽號「小陳」之
    成年男子所販賣之仿冒遊戲光碟片，透過電視遊戲器之執行，在電視畫面上會顯
    現上開註冊商標，為意圖欺騙他人，於同一商品，使用相同於他人註冊商標之圖
    樣之商品。竟意圖欺騙他人，基於販賣營利之概括犯意，未得新力公司之授權或
    同意，自民國八十七年八月間起，以每片新臺幣（下同）二十五元之價格向「小
    陳」販入仿冒上開商標之遊戲光碟片後，連續在臺北市松山區、臺北縣板橋市等
    地，以每片二十八元至三十元不等之價格販賣批售予不特定商家牟利，迄八十七
    年十一月五日晚上九時三十分許，為警在臺北市松山區○○○路、新東街口查獲
    ，並於其所有車號ＣＮ－六六一二號自用小客車上扣得如附表所示之遊戲光碟片
    二千四百八十八片（起訴書誤為二千五百片）。
二、案經新力公司訴由臺北市政府警察局松山分局報請臺灣臺北地方法院檢察署檢察
    官偵查起訴。
    理  由
一、訊據被告甲○○固坦承於前揭時地販賣仿冒告訴人新力公司商標之遊戲光碟片，
    惟否認有違反商標法之犯行，辯稱：「ＰＳ設計圖」商標究係儲存於電視遊戲器
    內建晶片中，抑或扣案之遊戲光碟片內，容有疑義；縱認「ＰＳ設計圖」係儲存
    於扣案之遊戲光碟片中，惟伊單純交付遊戲光碟片之交易過程，並未透過電視遊
    戲器展示「ＰＳ設計圖」商標，自無以供行銷之用，伊所為不符使用商標型態云
    云。惟查：
（一）右揭事實業經告訴代理人指述甚詳，並有附表所示仿冒遊戲光碟片二千四百八
      十八片扣案可證。正版ＰＳ遊戲光碟片每片市價約一千五百元，被告以二十五
      元之低價販入，以二十八至三十元之價格賣出，且揆諸卷附扣案遊戲光碟片外
      觀照片，其包裝簡單粗糙，顯見確為仿品無訛。而扣案之遊戲光碟片，透過電
      視遊戲器之執行，即可出現與告訴人「ＰＳ設計圖」商標相同之圖樣一情，亦
      經本院抽樣勘驗屬實，制有勘驗筆錄附卷可稽。另「ＰＳ設計圖」商標業經告
      訴人向前經濟部中央標準局取得註冊號數00000000號之商標專用權，
      指定使用於電腦、錄有電腦程式之卡帶、磁碟、光碟及卡匣等商品上，現仍在
      專用權期間，亦有告訴人提出之中華民國商標註冊證乙紙存卷可按。被告自白
      販賣仿冒告訴人之遊戲光碟片一節，與事實相符。
（二）至於被告辯稱扣案之仿冒遊戲光碟片，雖經由電視遊戲器執行，會出現告訴人
      「ＰＳ設計圖」商標之圖形，惟該商標係儲存於電視遊戲器內建晶片中，抑或
      扣案之遊戲光碟片內，容有疑義部分。經查：
    １本院將被告任意選取之扣案遊戲光碟片一片置入電視遊戲器執行結果，其第一
      畫面出現「SONY」及菱形圖形，第二畫面出現「ＰＳ設計圖」、「 PlaySta-
      tion」及授權文句「LICENSED BY SONY COMPUTER ENTERTAINMENT INC.」；而
      令ＰＳ系統電視遊戲器空機運轉時，只出現第一畫面「SONY」及菱形圖形；另
      將ＳＥＧＡ系統之正版或仿冒遊戲光碟片置入前開ＰＳ系統之電視遊戲器內，
      仍出現上開第一畫面「SONY」及菱形圖形，接著出現不穩定之第二畫面，即半
      個菱形圖形、「PlayStation」、「SCEI」或「SCEI」或半個菱形圖形、「SC-
      EI」等畫面，有本院八十九年七月二十八日勘驗筆錄在卷可稽。空機運轉及以
      不同系統之遊戲光碟片放入ＰＳ系統之電視遊戲器執行時，均出現第一畫面之
      「SONY」及菱形圖形、第二畫面之「PlayStation」，故第一畫面「SONY」及
      菱形圖形及第二畫面之「PlayStation」應係存在於電視遊戲器內；然空機運
      轉及以不同系統之遊戲光碟片放入ＰＳ系統之電視遊戲器執行時，卻均未出現
      第二畫面之「ＰＳ設計圖」，倘其是存於電視遊戲器內，放入不同系統之遊戲
      光碟片執行時，自應出現完整之第二畫面始合理，斷不致僅出現「 PlayStat-
      ion」，而未出現「ＰＳ設計圖」畫面之理，足認告訴代理人指稱「ＰＳ設計
      圖」應是儲存於仿冒之遊戲光碟片中一節可資採信。
    ２另告訴代理人陳稱「SCEI」及「SCEA」係地域碼，存在於電視遊戲器及遊戲光
      碟片中，地域碼是為了區隔市場而設（例如，日本及亞洲市場的地域碼是「
      SCEI」，美洲的市場是「SCEA」，某一地域碼的遊戲光碟片放入不同地域碼的
      電視遊戲器內即無法執行，因此，若以原版遊戲光碟片放入原裝電視遊戲器中
      ，電視遊戲器會偵測光碟中之地域碼，必須電視遊戲器之地域碼與遊戲光碟片
      中之地域碼相符才可執行，則原版日規遊戲光碟片置入原裝日規電視遊戲器，
      因地域碼相符，故會出現包含「SCEI」之第二畫面；但原版日規遊戲光碟片置
      入原裝美規電視遊戲器，因地域碼不符，故不會出現第二畫面。但改裝電視遊
      戲器則跳過此辨識程序，結果不論何種地域碼之遊戲光碟片均可在改裝電視遊
      戲器（日規或美規）上執行，因此螢幕上所顯示出之地域碼不同，係因使用不
      同規格之電視遊戲器等語在卷，核與本院於八十九年七月二十八日，分別以日
      規改裝電視遊戲器及美規改裝電視遊戲器執行同一片遊戲光碟片所呈現之畫面
      相符，即以前者執行時，果然出現「SCEI」，以後者執行時果出現「SCEA」，
      是告訴代理人所陳堪以採信。「SCEI」及「SCEA」既為地域碼，而存在電視遊
      戲器及遊戲光碟片中，則以不同規格之電視遊戲器執行，即會顯現不同規格之
      地域碼，此為電視遊戲器不同之結果，斷難以此而認定第二畫面之「ＰＳ設計
      圖」是源自於電視遊戲器，附此敘明。
（三）末按商標之使用係指為行銷之目的，將商標用於商品或其包裝、容器、標帖、
      說明書、價目表或其他類似物件上，而持有、陳列或散布，此為商標法第六條
      第一項所明定，故於同一商品或類似商品，若附加相同或近似於他人註冊商標
      之圖樣於商品或其包裝、容器、說明書、價目表或其他類似物件上，應即受他
      人商標專用權效力所拘束，而透過電磁作用，如以遊樂器、光碟機、電腦主機
      之操作為媒介，始於電視或電腦螢幕前出現商標圖樣者，其標示型態足資一般
      商品購買人認識其表彰商品之來源者，解釋上應認屬於商標法第六條第一項所
      稱之其他類似物件之範疇，前經濟部中央標準局亦同此認定，有該局八十七年
      四月十八日台商字第二０五九０六號函在卷可參。是被告以行銷為目的販入扣
      案物，而該等商品經電視遊戲器執行，於電視螢幕中會顯現「ＰＳ設計圖」商
      標圖樣，自屬商標之使用。而商標法第六十三條之罪相較於公平交易法第三十
      五條、第二十條及刑法第三百三十九條之規定，以明知為「意圖欺騙他人」於
      同一商品使用相同於他人註冊商標為已足，不以「致與他人之商品相混淆」或
      使消費者陷於錯誤為成立要件，是扣案物究在何場所以何價格販賣，與商標法
      第六十三條之販賣仿冒商標商品罪之成立無涉。
（四）綜上所述，本案事證明確，被告販賣仿冒遊戲光碟片而侵害告訴人「ＰＳ設計
      圖」商標專用權之犯行洵可認定，應依法論科。
二、按被告明知仿冒遊戲光碟片係使用相同於告訴人「ＰＳ設計圖」註冊商標之商品
    ，竟販賣之，核其所為，係犯商標法第六十三條之販賣仿冒商標商品罪。其先後
    多次犯行，時間緊接，所犯構成要件相同，顯係基於概括犯意反覆為之，應依連
    續犯之規定論以一罪，並加重其刑。爰審酌被告犯罪之牟利動機、智識程度、販
    賣仿冒遊戲光碟片數量、所得利益、告訴人所受之損害及犯罪後否認犯行等一切
    情狀，量處如主文所示之刑，並諭知易科罰金及易服勞役之折算標準。扣案如附
    表所示之仿冒遊戲光碟片二千四百八十八片，為被告販賣之仿冒商標商品，應依
    商標法第六十四條之規定宣告沒收。
三、公訴意旨另以：被告明知「PlayStation」家庭用電視遊戲器電子遊戲系統，係
    告訴人推出之軟體，廣受消費者愛用，其「PlayStation」及「ＰＳ設計圖」商
    標圖樣，係國際知名商標，為相關大眾所共知之註冊商標，且明知姓名年籍不詳
    綽號「小陳」之成年男子所販賣之仿冒遊戲光碟片，透過電視遊戲器之執行，在
    電視畫面上會顯現「PlayStation」註冊商標及「LICENSED BY SONY COMPUTER
    ENTERTAINMENT INC.」等偽造字樣，為意圖欺騙他人，於同一商品，使用相同於
    告訴人註冊商標之圖樣之商品。竟意圖欺騙他人，基於販賣營利之概括犯意，未
    得告訴人之授權或同意，連續向「小陳」販入仿冒遊戲光碟片後販出，足生損害
    於告訴人，因認被告尚涉犯商標法第六十三條販賣仿冒「PlayStation」商標商
    品罪嫌、刑法第二百十六條、第二百十條之行使偽造私文書罪嫌、公平交易法第
    二十條第一項第一款之罪嫌，而應依同法第三十五條規定論處云云。
（一）惟查「PlayStation」商標係存於電視遊戲器，而非被告販賣之仿冒遊戲光碟
      片上，已如前述，故被告所為自不構成侵害告訴人「PlayStation」商標專用
      權。
（二）另按，刑法上之行使偽造私文書，必須提出偽造之文書，本於該文書之內容有
      所主張方得成立，有最高法院四十七年臺上字第一０四八號判例可稽；又所謂
      行使偽造之文書，乃依文書之用法，以之充作真正文書而加以使用之意，故必
      須行為人就所偽造文書之內容向他方有所主張，始足當之，亦有最高法院七十
      二年臺上字第四七０九號判例可資參照。經查，本件扣案之仿冒遊戲光碟片於
      本院勘驗播放時，雖出現英文授權文句，然被告並非仿冒光碟片之製造者，僅
      係意圖賣出而買入，其意在販賣遊戲光碟片本身，而非就該授權文句，以之充
      作真正文書而加以主張，應認其無行使偽造私文書之犯意，尚難論以行使偽造
      私文書罪。
（三）又按，被告犯罪後，公平交易法業已於八十八年二月三日修正公布，同月五日
      施行，修正後公平交易法第二十條第一項規定：「事業就其營業所提供之商品
      或服務。不得有左列行為︰一、以相關事業或消費者所普遍認知之他人姓名、
      商號或公司名稱、商標、商品容器、包裝、外觀或其他顯示他人商品之表徵，
      為相同或類似之使用，致與他人商品混淆，或販賣、運送、輸出或輸入使用該
      項表徵之商品者」；第三十五條規定：「違反第十條、第十四條、第二十條第
      一項規定，經中央主管機關依第四十一條規定限期命其停止、改正其行為或採
      取必要更正措施，而逾期未停止、改正其行為或未採取必要更正措施，或停止
      後再為相同或類似違反行為者，處行為人三年以下有期徒刑、拘役或科或併科
      新台幣一億元以下罰金」；對照其修正理由：「對違反第二十條第一項規定之
      處罰，宜改採先行政後司法之處理原則，即基於比例原則及先期預警等由，爰
      參考商業登記法第三十二條，於第一項明定先由公平交易委員會為行政處理，
      無效果，再移由司法機關課以刑責」，可知新法係採行政罰前置主義，即須經
      公平交易委員會依同法第四十一條規定命行為人限期停止、改正其行為或採取
      必要更正措施之行政處分，逾期不為或仍予使用者，始得科處刑罰，是新法就
      同一商品使用消費者普遍認知之他人註冊商標行為雖提高其刑度，然於修正前
      之使用行為如未經科以行政罰，依新法尚未具備處刑之條件，綜合比較新舊法
      結果，自以適用新法最有利於行為人（最高法院二十四年七月總會決議意旨參
      照）。茲查：被告就使用前述商標圖樣之行為，遍閱全卷並無經公平交易委員
      會科以行政罰之證據，揆諸前開說明，即無依公平交易法第三十五條論處之餘
      地。
    綜上，公訴人所指上情，均不成立犯罪。此外，復查無其他積極證據足資認定被
    告涉有侵害告訴人「PlayStation」商標專用權、行使偽造私文書、違反公平交
    易法等犯行，原應為無罪之諭知，惟公訴意旨認此部分與前開論罪科刑部分有想
    像競合犯之裁判上一罪關係，爰不另為無罪之諭知，併此敘明。
據上論斷，應依刑事訴訟法第第二百九十九條第一項前段，商標法第六十三條、第六
十四條，刑法第二條第一項前段、第十一條前段、第五十六條、第四十一條、第四十
二條第二項，罰金罰鍰提高標準條例第二條，現行法規所定貨幣單位折算新臺幣條例
第二條，判決如主文。
本案經檢察官繆卓然到庭執行職務
中      華      民      國    八十九    年      八      月      十八    日
                                    臺灣臺北地方法院智慧財產法庭
                                        法  官  吳  靜  怡
右正本證明與原本無異。
如不服本判決，應於判決送達後十日內，向本院提出上訴狀。
                                        書記官  李  春  松
中    華    民    國      八十九      年      八      月      二十八    日


司法院資訊處製作；財團法人民間司法改革基金會備份。
